【裁判字號】    99,監宣,342
【裁判日期】    991117
【裁判案由】    聲請監護宣告等
【裁判全文】
臺灣高雄地方法院民事裁定             99年度監宣字第342號
聲  請  人  張文斌
上列聲請人聲請對張宋春幸為監護宣告事件，本院裁定如下：
    主  文
宣告張宋春幸（女，民國○○○年○月○○日生，身分證統一編
號：Ｚ000000000號）為受監護宣告之人。
選定張文斌（男，民國○○○年○月○○日生，身分證統一編號
：Ｚ000000000號）為受監護宣告人張宋春幸之監護人
。
指定賴宋春綢（女，民國○○○年○月○○日生，身分證統一編
號：Ｚ000000000號）為會同開具財產清冊之人。
聲請費用由受監護宣告人張宋春幸負擔。
    理  由
一、本件聲請意旨略以：聲請人為應受監護宣告人張宋春幸之子
    ，張宋春幸於民國97年3 月間，因褥瘡引發細菌感染而進行
    氣切手術，致無法為意思表示或受意思表示，或不能辨識其
    意思表示，爰依法聲請准予對張宋春幸為監護宣告等語。
二、按「對於因精神障礙或其他心智缺陷，致不能為意思表示或
    受意思表示，或不能辨識其意思表示之效果者，法院得因本
    人、配偶、四親等內之親屬、最近一年有同居事實之其他親
    屬、檢察官、主管機關或社會福利機構之聲請，為監護之宣
    告。」，民法第14條第1 項定有明文。又按「法院應於鑑定
    人前訊問應受監護宣告之人。但有礙難訊問之情形或恐有害
    其健康者，不在此限。」、「監護之宣告，非就應受監護宣
    告之人之精神或心智狀況訊問鑑定人後，不得為之。」、「
    法院為監護之宣告時，應依職權就配偶、四親等內之親屬、
    最近一年有同居事實之其他親屬、主管機關、社會福利機構
    或其他適當之人選定一人或數人為監護人，並同時指定會同
    開具財產清冊之人。」，為民事訴訟法第602 條第1 項、第
    603 條、民法第1111條第1 項所明定。
三、聲請人主張之上開事實，業據其提出戶籍謄本、中華民國身
    心障礙手冊、國軍左營總醫院附設民眾診療服務處診斷證明
    書為證。而經本院對張宋春幸進行鑑定程序，在鑑定人王建
    樹醫師面前訊問張宋春幸，其對於法官叫喚其姓名、年籍及
    指認親人均無反應，且經鑑定人王建樹醫師鑑定認為：張宋
    春幸於87年間中風後雙腿不良於行，一般日常生活需他人照
    顧，數年後智力慢慢退化，不太認識家人，且大小便失禁；
    張宋春幸於97年間因褥瘡引發敗血性休克，住院治療並接受
    氣切手術，目前領有多重障礙殘障手冊，為一末期失智症患
    者，不能為意思表示或受意思表示，或辨識其意思表示效果
    之能力顯有不足，回復可能性很小等語，是依上開鑑定結果
    ，張宋春幸已因失智症而達不能為意思表示或受意思表示，
    或不能辨識其意思表示之效果之程度，爰依法宣告張宋春幸
    為受監護宣告之人。
四、次查，張宋春幸之配偶張夢苑現年已80歲，其二人育有聲請
    人及張淇涵、張文霞、張文蓮4 名子女，張淇涵、張文霞、
    張文蓮均同意由聲請人擔任張宋春幸之監護人等情，有戶籍
    謄本及同意書在卷可稽；本院審酌張夢苑年事已高，且身體
    狀況不佳，聲請人則為張宋春幸之子，與張宋春幸關係密切
    ，復有意願擔任監護人，目前張宋春幸亦由其負責照顧，且
    三名姊姊均同意由聲請人擔任張宋春幸之監護人等情狀，認
    由聲請人擔任張宋春幸之監護人，應無不當之處，爰依上開
    法條規定，選定聲請人擔任張宋春幸之監護人。又聲請人既
    經本院選定為張宋春幸之監護人，自應依民法第1112條規定
    ，負責護養療治張宋春幸之身體及妥善為財產管理之職務，
    併予敘明。
五、另就指定會同開具財產清冊之人部分，聲請人聲請本院指定
    賴宋春綢擔任會同開具財產清冊之人，本院審酌賴宋春綢為
    張宋春幸之妹妹，與張宋春幸關係密切，且有意願擔任財產
    清冊之人，是本院認由賴宋春綢擔任會同開具財產清冊之人
    ，亦無不當，爰指定賴宋春綢擔任會同開具財產清冊之人。
    又依民法第1113條準用同法第1099條之規定，於監護開始時
    ，監護人即聲請人對於張宋春幸之財產，應會同賴宋春綢於
    2 個月內開具財產清冊並陳報法院，併此敘明。
六、依民事訴訟法第608條第1 項，裁定如主文。
中    華    民    國    99    年    11    月    17    日
                        家事法庭法  官  黃悅璇
上為正本係照原本作成。
如不服本裁定關於選定監護人及指定會同開具財產清冊之人等部
分，應於送達後10日內向本院提出抗告狀，並繳納抗告費新臺幣
1,000元；其餘關於宣告監護之部分，不得抗告。
中    華    民    國    99    年    11    月    17    日
                                書記官  楊馥華

司法院資訊處製作；財團法人民間司法改革基金會備份。
